【裁判字號】    95,易,2995
【裁判日期】    951120
【裁判案由】    詐欺
【裁判全文】
臺灣臺中地方法院刑事判決              95年度易字第2995號
公  訴  人  台灣台中地方法院檢察署檢察官
被      告  丙○○
上列被告因詐欺案件，經檢察官提起公訴（九十五年度偵字第一
五五八九號），本院合議庭裁定由受命法官獨任進行簡式審判程
序，判決如下：
    主    文
丙○○幫助意圖為自己不法之所有，以詐術使人將本人之物交付
，累犯，處有期徒刑參月，如易科罰金，以銀元參佰元即新台幣
玖佰元折算壹日。
    犯罪事實
一、丙○○曾因肅清煙毒條例、麻醉藥品管理條例案件，經本院
    判處有期徒刑三年二月及三月，應執行有期徒刑三年三月，
    於民國八十四年十二月十八日假釋，後假釋經撤銷，應執行
    殘刑一年六月二十六日；又因肅清煙毒條例案件，經本院判
    處有期徒刑三年四月，連同上開殘刑合併執行至八十八年十
    月二十二日又假釋，九十一年三月四日假釋期滿執行完畢。
    仍不知悔改，預見不詳姓名成年人在報紙上刊登收購金融機
    構帳戶之廣告，可能利用購得帳戶作為詐欺取財使用，且其
    發生並不違背其本意，竟基於幫助該不詳姓名成年人或詐欺
    集團成員之不確定故意，於民國九十五年六月二日十三時許
    ，在台中市○○路與重慶路口，將其所有台中北屯郵局第00
    000000000000號帳戶之存摺、印章、金融卡（包括密碼），
    以新台幣（下同）三千元之代價，出售予該不詳姓名成年人
    。該不詳姓名成年人或詐欺集團成員取得丙○○所有上開台
    中北屯郵局帳戶之存摺、印章、金融卡（包括密碼）後，即
    意圖為自己不法所有，於九十五年六月七日，打電話向家住
    屏東縣佳冬鄉之甲○○詐稱其女兒向地下錢莊借款一百五十
    萬元，已被綁在該處，並由假冒其女兒之女子在電話中哭訴
    求救，使甲○○信以為真，依指示於該日十五時許，至屏東
    佳冬郵局，匯款十五萬元至丙○○所有上開台中北屯郵局帳
    戶。嗣因甲○○打電話與其女兒聯絡，始知受騙而報警查獲
    。
二、案經台中縣警察局第六分局報請台灣台中地方法院檢察署檢
    察官偵查起訴。
    理    由
一、本件被告丙○○所犯係死刑、無期徒刑、最輕本刑為三年以
    上有期徒刑以外之罪，其於準備程序中就被訴事實為有罪之
    陳述，經告知簡式審判程序之旨，並聽取公訴人及被告之意
    見後，本院合議庭認為適宜而裁定由受命法官獨任進行簡式
    審判程序，先予說明。
二、上揭犯罪事實，業據被告丙○○坦承不諱，並經被害人甲○
    ○於警訊時供述無訛，復有被告所有上開台中北屯郵局帳戶
    之開戶資料、交易明細表及被害人甲○○提出之郵政國內匯
    款執據影本附卷可稽。被告預知不詳姓名成年人在報紙上刊
    登收購金融機構帳戶之廣告，可能利用購得帳戶作為詐欺取
    財使用，仍以三千元之代價，將其所有上開台中北屯郵局帳
    戶之存摺、印章、金融卡（包括密碼），出售予該不詳姓名
    成年人，嗣該不詳姓名成年人或詐欺集團成員，果據以作為
    詐欺取財使用，被告自有幫助該不詳姓名成年人或詐欺集團
    成員詐欺取財之不確定故意。本件事證明確，被告犯行已堪
    認定。
三、按刑法上之故意，以行為人對於構成犯罪之事實，均有具體
    確定之認識，並有意使其發生者為確定故意，而行為人對於
    構成犯罪之事實，雖無具體確定之認識，然已預見其發生，
    而其發生不違背其本意者，則為不確定故意。又行為人基於
    幫助他人犯罪之意思，為促成他人犯罪而為犯罪構成要件以
    外之行為，為幫助犯。本件被告預知不詳姓名成年人在報紙
    上刊登收購金融機構帳戶之廣告，可能利用購得帳戶作為詐
    欺取財使用，仍以三千元之代價，將其所有上開台中北屯郵
    局帳戶之存摺、印章、金融卡（包括密碼），出售予該不詳
    姓名成年人，作為該不詳姓名成年人或詐欺集團成員詐欺取
    財使用，此既不違背其當初其出售帳戶存摺、印章、金融卡
    （包括密碼）之本意，且係參與提供取得詐欺取財犯罪所得
    款項之工具，對此犯行施以助力，為詐欺取財罪構成要件以
    外之行為，應以詐欺取財罪之幫助犯論之。核被告所為，係
    犯刑法第三十條第一項、第三百三十九條第一項之幫助詐欺
    取財罪。被告曾因肅清煙毒條例、麻醉藥品管理條例案件，
    經本院判處有期徒刑三年二月及三月，應執行有期徒刑三年
    三月，於八十四年十二月十八日假釋，後假釋經撤銷，應執
    行殘刑一年六月二十六日；又因肅清煙毒條例案件，經本院
    判處有期徒刑三年四月，連同上開殘刑合併執行至八十八年
    十月二十二日又假釋，九十一年三月四日假釋期滿執行完畢
    （見卷附台灣高等法院被告前案紀錄表），五年以內再犯有
    期徒刑以上之本罪，為累犯，應依法加重其刑。又被告係幫
    助不詳姓名成年人或詐欺集團成員犯詐欺取財罪，為從犯，
    應按正犯之刑減輕之，並予先加後減。爰審酌被告已有肅清
    煙毒條例、麻醉藥品管理條例前科，仍不知悔改，出售其所
    有上開台中北屯郵局帳戶之代價不高，幫助詐欺取財，危害
    社會治安，事後坦承上情，態度尚佳，及其犯罪動機、目的
    、手段、所生損害等一切情狀，處以如主文所示之刑，並諭
    知易科罰金之折算標準。被告行為後，刑法第四十一條第一
    項前段「犯最重本刑為五年以下有期徒刑以下之刑之罪，而
    受六個月以下有期徒刑或拘役之宣告者，因身體、教育、職
    業、家庭之關係或其他正當事由，執行顯有困難者，得以一
    元以上三元以下折算一日，易科罰金」，並適用修正前罰金
    罰鍰提高標準條例第二條（現已刪除）之規定，業經公布修
    正為「犯最重本刑為五年以下有期徒刑以下之刑之罪，而受
    六個月以下有期徒刑或拘役之宣告者，得以新台幣一千元、
    二千元或三千元折算一日，易科罰金」；另刑法第三十條「
    幫助他人犯罪者，為從犯。雖他人不知幫助之情者，亦同。
    從犯之處罰，得按正犯之刑減輕之」之規定，亦修正為「幫
    助他人實行犯罪行為者，為幫助犯。雖他人不知幫助之情者
    ，亦同。幫助犯之處罰，得按正犯之刑減輕之」；而刑法第
    四十七條「受有期徒刑之執行完畢，或無期徒刑或有期徒刑
    一部之執行而赦免後，五年以內再犯有期徒刑以上之罪者，
    為累犯，加重本刑至二分之一」之規定，則修正為「受徒刑
    之執行完畢，或一部之執行而赦免後，五年以內故意再犯有
    期徒刑以上之罪者，為累犯，加重本刑至二分之一」，並增
    訂第二項「第九十八條第二項關於因強制工作而免其刑之執
    行者，於受強制工作處分之執行完畢或一部之執行而免除後
    ，五年以內故意再犯有期徒刑以上之罪者，以累犯論」，自
    九十五年七月一日施行。依修正施行後刑法第二條第一項「
    行為後法律有變更者，適用行為時之法律。但行為後之法律
    有利於行為人者，適用最有利於行為人之法律」之規定，比
    較修正前後刑法第三十條、第四十一條第一項前段之規定，
    修正後之規定，並未較有利於被告，故本件應適用被告行為
    時即修正前刑法第三十條之規定論以幫助詐欺取財罪，及修
    正前刑法第四十一條第一項前段之規定，諭知其易科罰金之
    標準，即應以銀元三百元折算一日，經折算為新台幣後，應
    以新台幣九百元折算一日；而不論依修正前刑法第四十七條
    ，或修正後刑法第四十七條第一項之規定，本件被告均構成
    累犯，對其而言，並無有利或不利之情形，依修正施行後刑
    法第二條第一項之規定，應逕依修正前刑法第四十七條之規
    定論以累犯，併予敘明。
據上論斷，應依刑事訴訟法第二百七十三條之一第一項、第二百
九十九條第一項前段，刑法第二條第一項前段、第三百三十九條
第一項、修正前刑法第三十條第一項前段、第二項、第四十七條
、第四十一條第一項前段，罰金罰鍰提高標準條例第一條前段，
修正前罰金罰鍰提高標準條例第二條，現行法規所定貨幣單位折
算新台幣條例第二條，判決如主文。
本案經檢察官乙○○到庭執行職務。
中    華    民    國    95    年    11    月    20    日
                  刑事第八庭    法  官  鍾堯航
上正本證明與原本無異。
如不服本判決，應於送達後十日內向本院提出上訴狀（須附繕本
），上訴於台灣高等法院台中分院。
                                書記官  吳淑願
中    華    民    國    95    年    11    月    20    日
附錄本案論罪科刑法條全文
刑法第三百三十九第一項：
意圖為自己或第三人不法之所有，以詐術使人將本人或第三人之
物交付者，處五年以下有期徒刑、拘役或科或併科一千元以下罰
金。


司法院資訊處製作；財團法人民間司法改革基金會備份。
